【裁判字號】    95,破抗,13
【裁判日期】    950323
【裁判案由】    宣告破產
【裁判全文】
臺灣高等法院民事裁定                  95年度破抗字第13號
抗  告  人  甲○○
上列抗告人與相對人慶豐商業銀行股份有限公司等間聲請宣告破
產事件，抗告人對於中華民國95年 1月10日臺灣基隆地方法院94
年度破字第9號所為裁定提起抗告，本院裁定如下：
    主      文
抗告駁回
抗告程序費用由抗告人負擔。
    理      由
一、抗告人於原法院聲請意旨略以：抗告人因投資期貨、股市失
    利，又不諳理財，連續以信用卡、現金卡等方法向債權人借
    款，總計已積欠新台幣（下同）3,435,04 5元，僅餘抗告人
    外婆贈與之 550,000元、個人存款、機車等財產，總值582,
     441元，加以抗告人身、心有病，無力負荷，實已陷於不能
    清償之狀態，請准宣告抗告人破產等語。
二、按破產，對債務人不能清償債務者，宣告之，為破產法第57
    條所明定。又依同法第 148條規定之旨趣，除債務人之財產
    不敷清償破產財團之費用及財團之債務外，尚難認無宣告破
    產之實益。是以法院就破產之聲請，應依職權為必要之調查
    ，倘債務人確係毫無財產可構成破產財團，或債務人之財產
    不敷清償破產財團之費用及財團之債務，無從依破產程序清
    理其債務時，始得以無宣告破產之實益，裁定駁回聲請，此
    觀司法院25年院字第1505號解釋自明 (最高法院86年台抗字
    第479號裁定參照)。
三、依抗告人提出之財產狀況說明書及債權人清冊以觀，其積欠
    債務及稅款達 3,435,045元，所餘積極財產僅抗告人外婆贈
    與之550,000元支票乙紙、個人存款441元、機車2輛價值32,
    000元等財產，總值582,441元。經查：抗告人外婆贈與面額
     550,000元支票乙紙，而非現金，有支票影本可證（見本院
    卷），依支票影本之記載，其發票日係94年10月26日，與抗
    告人94年10月27日向原審聲請破產之日（見原審卷第 5頁民
    事聲請狀）僅隔一日；及抗告人自承迄今尚未提示兌現前開
    支票，該支票現寄存鄭文婷律師處等語（見本院卷95年 3月
    22日筆錄）。該支票既尚未提示兌現，則抗告人僅取得對發
    票人之票款債權；況依票據法第130條、第135條規定，本件
    已逾付款提示期限，發票人亦得撤銷付款之委託，則該票據
    債權是否確能受償，尚未可知。而機車 2輛之價值乃抗告人
    所預估，除變價所產生之財團費用外，實際變價之數額猶未
    可知，況尚有破產管理人之報酬、抗告人及其家屬之必要生
    活費等視為財團費用，應優先保留，若本件進行破產程序，
    則構成破產財團之抗告人剩餘財產顯然已無法清償財團費用
    及財團債務等破產程序費用，更無從依破產程序清理其債務
    ，即無准予宣告破產而依破產程序清理其債務之必要，依前
    開說明，抗告人聲請宣告破產即無理由。
四、又我國現行社會上以信用卡、現金卡向金融業借款造成資產
    遠大於債務，而陷入實質上不能清償之自然人甚夥，為眾所
    周知之事實，國內銀行對於該問題，早於94年開始試行債務
    協商機制，只要債務人向大型銀行申請即可進入債務協商機
    制，各銀行暫停催收，且部分大型債權銀行協商成功率接近
     4成，此債務協商機制已於民國95年1月1日起全面實施。本
    件抗告人之債權人全屬金融業者，且僅有10家（見本院卷抗
    告人之負債一攬表），其造成不能清償之原因，係抗告人以
    卡養卡不知卡債採高額循環利息所致，即符合債務協商機制
    債權人渣打銀行、遠東銀行、慶豐銀行、等亦同意本件應由
    協商來解決 (見本院95年3月22日筆錄)，抗告人捨此機制，
    反而選擇聲請複雜、緩慢、費用較高（包括破產財團換價程
    序費用、破產管理人報酬等）之破產程序，自無必要。抗告
    意旨猶指摘原裁定不當，求予廢棄，為無理由，應予駁回。
五、據上論結，本件抗告為無理由，爰裁定如主文。
中    華    民    國    95    年    3    月    23     日
                        民事第十一庭審判長法  官  鄭雅萍
                                          法  官  薛中興
                                          法  官  林恩山
正本係照原本作成。
本裁定除以適用法規顯有錯誤為理由，並經本院許可外，不得再
抗告。如提起再抗告，應於收受後10日內委任律師為訴訟代理人
向本院提出再抗告狀。並繳納再抗告費新台幣１千元。
中    華    民    國    95    年    3     月    28    日
                                          書記官  周淑靜


司法院資訊處製作；財團法人民間司法改革基金會備份。
